【裁判字號】    97,簡上,1049
【裁判日期】    971031
【裁判案由】    詐欺
【裁判全文】
臺灣板橋地方法院刑事判決            97年度簡上字第1049號
上  訴  人
即  被  告  甲○○
上列上訴人即被告因詐欺案件，不服本院中華民國97年6 月30日
97年度簡字第3708號第一審簡易判決（聲請簡易判決處刑案號：
97年度偵字第5920號），提起上訴，本院管轄之第二審合議庭判
決如下：
    主  文
上訴駁回。
    事  實
一、甲○○前因侵占案件，經本院以91年度易字第1413號判處有
    期徒刑6 月，業於民國92年3 月7 日易科罰金執行完畢。詎
    仍不思悛悔，在能預見提供自己帳戶予他人使用，係幫助他
    人犯詐欺取財罪而不違反其本意，於96年12月27日至28日間
    某時，在不詳地點，將其所開立之中國信託商業銀行股份有
    限公司（以下簡稱中國信託）板橋分行帳號：000-00000000
    0000號帳戶之存摺、印章、提款卡及密碼交付予一姓名年籍
    不詳之成年人，以供作收受犯詐欺取財罪所得財物之用。嗣
    該成年人於取得甲○○前開帳戶存摺、印章、提款卡及密碼
    後，於96年12月28日晚間6 時35分許，撥打電話與乙○○，
    佯稱其為雅虎奇摩購物網站客服人員，因作業疏失誤繕網路
    商品金額為分期付款方式，指示乙○○前往自動櫃員機操作
    以退款，致乙○○陷於錯誤，分別於同日晚間8 時10分29秒
    、8 時12分15秒、8 時13分37秒、8 時15分13秒、8 時27分
    54秒、8 時29分38秒許，自位於高雄市○○區○○路之中國
    信託銀行自動櫃員機匯出總計新臺幣（下同）146,000 元至
    上開甲○○帳戶內，旋即遭提領一空，乙○○始知受騙，經
    報警處理而查獲上情。
二、案經被害人乙○○訴由臺北縣政府警察局板橋分局報告臺灣
    板橋地方法院檢察署檢察官聲請簡易判決處刑。
    理  由
一、按被告以外之人（包括證人、鑑定人、告訴人、被害人及共
    同被告等）於審判外之陳述雖不符刑事訴訟法第159 條之1
    至之4 等4 條之規定，而經當事人於審判程序同意作為證據
    ，法院審酌該言詞陳述或書面陳述作成時之情況，認為適當
    者，亦得為證據；當事人、代理人或辯護人於法院調查證據
    時，知有刑事訴訟法第159 條第1 項不得為證據之情形，而
    未於言詞辯論終結前聲明異議者，視為有前項之同意，同法
    第159 條之5 定有明文。立法意旨在於傳聞證據未經當事人
    之反對詰問予以核實，原則上先予排除。惟若當事人已放棄
    反對詰問權，於審判程序中表明同意該等傳聞證據可作為證
    據；或於言詞辯論終結前未聲明異議，基於尊重當事人對傳
    聞證據之處分權，及證據資料愈豐富，愈有助於真實發見之
    理念，且強化言詞辯論主義，使訴訟程序得以順暢進行，上
    開傳聞證據亦均具有證據能力。本件證人即告訴人乙○○於
    警詢中之陳述，其性質雖屬傳聞證據，惟被告未於言詞辯論
    終結前對該筆錄內容異議，依上開規定，故證人乙○○於警
    詢中之證言應具有證據能力。
二、訊據被告甲○○固坦承確於上揭時間開立上開中國信託板橋
    分行帳戶之事實，惟矢口否認有何幫助詐欺之犯行，辯稱：
    伊將所有的帳戶資料都放在一起，伊要去辦彰化銀行金融卡
    的時候，將本件帳戶存摺、提款卡帶出去，等到發現不見，
    伊就去辦裡掛失，伊不會為了2 、3 仟元去做販賣帳戶這種
    事，伊的帳戶確實是遺失云云。然查：
（一）告訴人乙○○於上揭時地，因接獲佯稱為雅虎奇摩購物網
      站客服人員，以作業疏失誤繕網路商品金額為分期付款方
      式，指示告訴人操做自動櫃員機，致共計匯款146,000 元
      至上開甲○○帳戶內，且於匯入後，旋即遭人提領一空等
      情，已據證人乙○○於警詢中證述明確，並有中國信託97
      年2 月26日中信銀集作字第97502646號函附之開戶資料與
      交易明細表、金融機構回應狀態表各1 份及中國信託客戶
      交易明細表6 紙在卷可佐，堪信為真實。
（二）被告雖以前詞置辯，然按個人金融帳戶乃個人理財之重要
      工具，進出款項將影響其個人社會信用評價，具有強烈之
      屬人性及隱私性，其重要性昭然皆知，一般人均會將存摺
      、提款卡等物分開來妥善保管，然據被告所述其係將所有
      金融機構存摺、提款卡等物均放置一處，且於辦理彰化銀
      行金融卡時，亦將其他金融機構之存摺、提款卡等物隨身
      攜帶，此已悖於常情，且本案詐騙告訴人之正犯究係如何
      取得被告上開帳戶存摺、提款卡一情，被告於偵查中係先
      供稱：存摺、提款卡是遺失，詳細遺失時間不清楚，只知
      道是在後車廂不見，當時車子停在中和市○○路上等語（
      97年度偵字第5920號卷第5 頁），復改稱：存摺、提款卡
      是在96年12月27日至29日不見了，遺失地點伊不清楚，因
      為伊是在行進中掉的等語（上開偵查卷第30頁），而被告
      以電話向中國信託申辦上開帳戶提款卡掛失時，卻稱：因
      為伊是放在車上，車上玻璃被打破了，伊的包包被拿走了
      等語在卷，有中國信託97年6 月11日中信銀集作字第9750
      6812號函暨電話掛失光碟1 份及本院97年6 月30日勘驗筆
      錄1 份在卷可佐（本院97年度簡字第3708號卷第13-19 頁
      ），依被告受有高中教育程度，具有一般社會經驗，其對
      於上揭帳戶資料究屬遺失或遭竊，應無敘述錯誤之理，然
      卻前後供述反覆，實難信其前開所辯為真實可採。
（三）另就取得被告上開帳戶之詐欺集團而言，其既係利用被告
      帳戶作為收取騙得款項之工具，且確有被害人因受騙而匯
      款至上開帳戶內，衡情該詐欺集團當無可能選擇一隨時可
      能遭帳戶所有人掛失而無法使用之帳戶，作為收取款項之
      用，否則，倘該詐欺集團尚未及實施詐欺犯行，甚者已實
      施詐欺犯行而未及提領詐得款項前，該帳戶所有人已先行
      將帳戶掛失甚至將帳戶內詐得之匯款提領一空，則該詐欺
      集團豈非徒勞無功、一無所獲？故被告辯稱上開帳戶係遺
      失等情，顯不合常理。
（四）綜上，被告之上開帳戶存摺與提款卡等物，應可認定係由
      被告交付予他人使用，隨後被告再以遺失為由以求脫免犯
      罪責。又按一般民眾向金融機構申請開立存款帳戶並無任
      何特殊之資格限制，其皆可以存入最低開戶金額之方式，
      任意於金融機構申請開立存款帳戶，且一人並可於不同之
      金融機構申設多數之存款帳戶使用，此屬眾所周知之事實
      ，又利用他人帳戶從事詐欺取財之方式，亦為傳播媒體廣
      為報導，依一般人之社會生活經驗，若見他人不以自己名
      義申請帳戶，反而向人收集存款帳戶供己使用，衡情對於
      該帳戶是否供不法之使用，當有合理之懷疑，故被告應可
      預見提供帳戶金融卡、密碼等物供他人使用，有幫助他人
      從事詐欺取財犯行之可能，惟被告竟仍將其申辦之銀行帳
      戶存摺、提款卡、密碼等物均交予他人使用，足見其主觀
      上對於提供帳戶之行為，縱令因而幫助他人為詐欺取財之
      行為，亦不違反其本意，其有幫助詐欺取財之不確定故意
      ，至屬灼然。綜上，本案事證明確，被告犯行堪以認定，
      應予依法論科。
三、按刑法上之幫助犯，係對於犯罪與正犯有共同之認識，而以
    幫助之意思，對於正犯資以助力，而未參與實施犯罪之行為
    者而言（最高法院75年度台上字第1509號、84年度台上字第
    5998號、88年度台上字第1270號判決同此見解）；以如未參
    與實施犯罪構成要件之行為，且係出於幫助之意思提供助力
    ，即屬幫助犯。被告提供上開銀行帳戶之金融卡、密碼予他
    人使用，使得收受上開帳戶之詐欺集團向被害人詐騙財物後
    ，得以使用被告上開帳戶為匯款工具，致告訴人乙○○匯款
    至被告上開帳戶內，而遂行詐欺取財之犯行，其顯係參與詐
    欺取財構成要件以外之行為，而對該詐騙集團遂行詐欺取財
    犯行資以助力。故核被告所為，係犯刑法第30條第1 項、第
    339 條第1 項之幫助詐欺取財罪。被告幫助他人犯詐欺取財
    罪，依刑法第30條第2 項之規定，衡諸其犯罪情節，得按正
    犯之刑減輕之。又被告前因侵占案件，經本院以91年度易字
    第1413號判處有期徒刑6 月確定，於92年3 月7 日易科罰金
    執行完畢，有臺灣高等法院被告前案紀錄表1 份在卷可稽，
    其受有期徒刑之執行完畢，5 年以內故意再犯本件有期徒刑
    以上之罪，為累犯，爰依刑法第47條第1 項規定加重其刑。
四、原審因依現存之證據，已足認定被告犯罪，經檢察官之聲請
    ，不經通常審判程序，逕以簡易判決處刑，依刑法第30條第
    1項、第2項、第339第1項、第47條第1項、第41條第1項前段
    ，刑法施行法第1條之1第1項、第2項前段之規定，並審酌被
    告提供帳戶供他人詐騙使用，助長詐騙財產犯罪之風氣，造
    成無辜民眾受騙而受有金錢損失，實為當今社會層出不窮之
    詐財事件所以發生之根源，導致社會互信受損，擾亂金融交
    易往來秩序，影響層面廣泛，且亦因被告提供個人帳戶，致
    使執法人員難以追查該詐騙犯罪人之真實身分，兼衡其犯罪
    之手段、生活狀況、智識程度、告訴人因此所受之損害程度
    ，被告犯後仍於警詢及檢察官偵訊中否認犯行等一切情狀，
    量處被告有期徒刑5月，並諭知易科罰金之折算標準，認事
    用法均無違誤，量刑亦屬妥適。被告上訴稱並無交付前開帳
    戶之幫助詐欺取財犯行云云，為無理由，應予駁回。
據上論斷，應依刑事訴訟第455 條之1 第1 項、第3 項、第368
條，判決如主文。
本案經檢察官陳彥章到庭執行職務。
中    華    民    國    97    年    10    月    31    日
                  刑事第九庭  審判長法  官  崔玲琦
                                    法  官  許映鈞
                                    法  官  俞秀美
以上正本證明與原本無異。
本件不得上訴。
                                    書記官  謝怡貞
中    華    民    國    97    年    10    月    31    日
附錄本案論罪科刑法條全文：
中華民國刑法第339條
意圖為自己或第三人不法之所有，以詐術使人將本人或第三人之
物交付者，處5 年以下有期徒刑、拘役或科或併科1 千元以下罰
金。
以前項方法得財產上不法之利益或使第三人得之者，亦同。
前2項之未遂犯罰之。


司法院資訊處製作；財團法人民間司法改革基金會備份。
